臺灣桃園地方法院刑事判決　　　　　　　　　　　　　九十年度訴字第二一號
　　公　訴　人　臺灣桃園地方法院檢察署檢察官
　　被　　　告　丙○○原名黃.
　　指定辯護人　本院公設辯護人　甲○○
右列被告因偽造有價證券等案件，經檢察官提起公訴（九十年度偵緝字第七七五號）
，本院判決如左：
        主  文
丙○○意圖供行使之用，而偽造有價證券，處有期徒刑壹年捌月。附表所示偽造之支
票壹紙沒收。
        事  實
一、丙○○於民國七十九年間因詐欺案件，經本院以八十年度易字第一九三號判決判
    處有期徒刑五月，緩刑三年，於八十年三月二十九日確定。嗣因家庭經濟困頓，
    於八十年十一月十日，在桃園縣中壢市遠東百貨公司附近之某不詳店名之遊藝場
    內，明知真實姓名不詳、綽號「阿胖」之成年男子所交付之發票人林金堂、付款
    人新竹區中小企業銀行（現改制為新竹國際商業銀行）、帳號二三一三之七號、
    支票號碼0000000號之已蓋林金堂印章（印章為不詳人士所蓋），而尚未
    填寫日期及金額之支票一紙（該紙支票係於八十年二月十七日在桃園縣平鎮鄉（
    現改制為市○○○路○段九十八巷十六號失竊）係來路不明之物，竟予以收受，
    且意圖供行使之用，於八十年十一月底某日在桃園縣中壢市○○路一六五號租住
    處，在該紙支票上偽填金額三萬元及發票日八十年十二月七日，而於八十年十一
    月三十日持之至台北市○○○路第一銀行總行附近某處，於該紙支票背面簽署其
    原名「黃錦秀」，交付予不知情之乙○○，以調借現金周轉；乙○○再交付不知
    情之王超提示，因該支票業經申報遺失而循線查悉上情。
二、案經台灣台北地方法院檢察署簽分後呈請台灣高等法院檢察署移轉臺灣桃園地方
    法院檢察署檢察官偵查起訴。
        理  由
一、訊據被告丙○○對於右揭犯罪事實，除辯稱前開支票係伊在桃園縣中壢市遠東百
    貨公司附近之某不詳店名之遊藝場內，認識一位真實姓名不詳、綽號「阿胖」之
    成年男子，其知道伊經濟有困難，說要幫助伊而將該支票交給伊，當時「阿胖」
    告訴伊支票上之金額只能填三萬元，伊就只填寫三萬元，伊不知道該支票是贓物
    外，餘均坦承不諱，而經查：（一）前開支票係被害人林金堂於八十年二月十七
    日在桃園縣平鎮鄉（現改制為市○○○路○段九十八巷十六號失竊，業據被害林
    金堂於警訊中供述明確，並有前開支票及其退票理由單均影本各一紙、遺失票據
    申報書副本一份在卷可稽，是前開支票係他人失竊之贓物無誤。（二）又前開支
    票係被告於發票日八十年十二月七日前一星期（即十一月三十日）持至台北市○
    ○○路第一銀行總行附近某處，向不知情之乙○○調借現金周轉而交付予乙○○
    ，再由乙○○交付不知情之王超提示等情，業據證人乙○○於本院九十一年四月
    十六日結證在卷，核與證人王超於檢察官偵訊中所述相符，並有掛失止付票據提
    示人資料查報表一紙在在可資佐證。（三）再前開支票上之金額與發票日期等票
    據必要記載事項為被告所填寫，業據被告於檢察官及本院歷次調查及審理中坦承
    不諱，並有前開支票影本在卷可稽，被告雖辯稱其不知前開支票係他人所失竊之
    贓物，惟被告既是在遊藝場所認識真實姓名不詳、綽號「阿胖」之成年男子，與
    之並無交情，且該名男子交付前開支票予他時，支票上之金額、日期又均尚未填
    寫，依經驗判斷，一般人對該支票之來源均足生合理之懷疑，而被告收受該支票
    後又非不得查詢該支票之來源，被告竟未予查明，實難謂其無贓物之認識，被告
    前開所辯要屬事後卸責之詞，不足採信。本件事證明確，被告犯行堪予認定，應
    予依法論科。
二、核被告明知前開支票係來路不明之贓物而仍予以收受，係犯刑法第三百四十九條
    第一項之收受贓物罪，又其意圖供行使之用，未經本人之授權而於僅有發票人蓋
    章之空白支票上，填寫金額、發票日，完成發票行為，係偽造有價證券，係犯同
    法第二百零一條第一項偽造有價證券罪。又行使偽造有價證券，為偽造有價證券
    之高度行為所吸收，不另論罪。而被告持其所偽造之支票向乙○○調借現金，係
    以行使票據上權利之意思，而持以取得票據上之對價，此為行使偽造有價證券之
    行為，該行為本質上即當然含有詐欺之不法與罪質內涵，依法條競合之法理，詐
    欺部分不另論罪。而被告所犯收受贓物、偽造有價證券之行為二罪間有方法結果
    之牽連關係，應從一重論以偽造有價證券罪。被告犯罪之動機係因家中經濟困頓
    ，無法繳納小孩之學費，急中失慮而罹重典，且其雖偽造有價證券，仍以自己名
    義背書（證人乙○○不知被告已更名為丙○○，故被告於支票背面仍書寫原名「
    黃錦秀」），足見其應有還款誠意，且其所填寫之支票金額僅新台幣三萬元，對
    金融秩序影響尚屬輕微，情堪憫恕，本院認縱量處偽造有價證券罪之最輕法定刑
    度有期徒刑三年，仍屬過重，爰依刑法第五十九條規定，酌減其刑。爰審酌被告
    偽造有價證券之行為雖有擾亂社會經濟之虞，惟金額並非至鉅，犯後坦承大部分
    犯行，態度尚稱良好等情狀，量處如主文所示之刑，以示警懲。
三、附表所示之支票壹紙，其上票面金額與發票日期均係被告所偽造，且支票發票人
    「林金堂」之印文亦係不詳之人所偽造，乃係偽造之有價證券，雖未經扣案，惟
    無從證明已滅失，爰依刑法第二百零五條規定宣告沒收。
據上論斷，應依刑事訴訟法第二百九十九條第一項前段、刑法第二百零一條第一項、
第三百四十九條第一項、第五十五條、第五十九條、第二百零五條，罰金罰鍰提高標
準條例第一條前段，判決如主文。
本案經檢察官陳俊茂到庭執行職務。
中      華      民      國    九十一     年       四      月    三十    日
                                  臺灣桃園地方法院刑事第六庭
                                      法  官  林  春  鈴
右正本證明與原本無異。
如不服本判決，應於判決送達後十日內向本院提出上訴狀( 應附繕本 )，上訴於
臺灣高等法院。
                                      書記官  江  世  亨
中        華        民        國   九十一   年   四   月    三十    日
附表：
┌───┬──────┬──────┬─────┬────┬──────┐
│發票人│付  款  人  │  帳    號  │支票號碼  │票面金額│ 發 票 日 期│
├───┼──────┼──────┼─────┼────┼──────┤
│林金堂│新竹區中小企│二三一三之七│ 0000000  │ 三萬元 │80年12月07日│
│      │業銀行      │            │          │        │            │
└───┴──────┴──────┴─────┴────┴──────┘
附論罪科刑依據之法條：
刑法第二百零一條
意圖供行使之用，而偽造、變造公債票，公司股票或其他有價證券者，處三年以上十
年以下有期徒刑，得併三千元以下罰金。
行使偽造、變造之公債票、公司股票或其他有價證券或意圖供行使之用收集或交付於
人者，處一年以上七年以下有期徒刑，得併科三千元以下罰金。
刑法第三百四十九條
收受贓物者，處三年以下有期徒刑、拘役或五百元以下罰金。
搬運、寄藏、故買贓物或為擔保者，處五年以下有期徒刑、拘役或科或併科一千元以
下罰金。
因贓物變得之財物，以贓物論。
